臺灣宜蘭地方法院刑事判決　　　　　　　100年度訴緝字第1號
公　訴　人　臺灣宜蘭地方法院檢察署檢察官
被　　　告　黃克強
上列被告因違反森林法案件，經檢察官提起公訴（98年度偵字第
4034、2524、2891、4145、4146、4383、4656、4657、4658號）
，嗣於本院準備程序進行中，被告先就被訴事實為有罪之陳述，
經裁定進行簡式審判程序，本院判決如下：
    主  文
黃克強共同犯附表編號1至5所示之五罪，俱為累犯，各處附表編
號1至5「宣告刑」欄所示之刑。應執行有期徒刑貳年捌月，併科
罰金新臺幣貳萬伍仟參佰柒拾肆元，罰金如易服勞役，以新臺幣
壹仟元折算壹日。
    犯罪事實及理由
一、犯罪事實：
    黃克強前因竊盜案件，經本院以95年度易緝字第24號判決判
    處有期徒刑一年、因毒品危害防制條例案件，經本院以95年
    度羅簡字第143號判決判處有期徒刑六月，嗣經本院以96年
    度聲減字第12號裁定各減刑二分之一，並定其二罪之應執行
    刑為有期徒刑八月，如易科罰金，以新臺幣九百元折算一日
    確定，甫於民國96年7月16日執行完畢。詎黃克強猶不知悔
    改，其明知未經主管機關許可，不得任意採取國有林之森林
    產物，竟仍與附表編號1至5「行為人」欄所列之人（除黃克
    強外，均已先行審結為有罪之判決），基於意圖為自己不法
    所有之竊取森林主產物犯意聯絡，先後於附表編號1至5所示
    之時間、地點，以附表編號1至5所示之方法，共同竊取行政
    院農業委員會林務局新竹林區管理處所管領如附表編號1至5
    「竊得物品」欄所示之森林主產物得手，並將所竊得之森林
    主產物出售予劉邦鑑（所涉故買贓物犯行，已先行為有罪之
    判決）。嗣為檢警循線查知上情（查獲經過詳如附表編號1
    至5「查獲經過」欄所載）。案經宜蘭縣政府警察局、宜蘭
    縣政府警察局三星分局移請臺灣宜蘭地方法院檢察署檢察官
    偵查起訴，嗣於本院準備程序進行中，被告先就被訴事實為
    有罪之陳述，經裁定進行簡式審判程序。
二、證據：
（一）被告黃克強於警詢、檢察官偵訊及本院審理時之自白。
（二）證人即共犯張大智於警詢及本院審理時之供述。
（三）證人即共犯楊基國於警詢及本院審理時之供述。
（四）證人即共犯吳中正於本院審理時之供述。
（五）證人即共犯何文瑞於本院審理時之供述。
（六）證人即收贓者劉邦鑑於警詢、檢察官偵訊及本院審理時之
      供述。
（七）IT-3459號自用小客車車籍查詢資料一件。
（八）林務局新竹林區管理處大溪事業區第38林班地盜伐案檢尺
      明細表一件。
（九）大溪事業區第38林班地盜伐樹瘤案相片一百零一張。
（十）行政院農業委員會林務局新竹林區管理處99年3月12日竹
      政字第0992102210號函一件。
（十一）行政院農業委員會林務局新竹林區管理處99年8月13日
        竹政字第0992213391號函附之森林主產物被害山價查定
        書、林產處分生產費用查定明細表、被害數量明細表、
        被害利用材積及總售價計算表。
（十二）本院99年度訴字第10、146號刑事判決書一件。
（十三）臺灣高等法院被告前案紀錄表一件。
三、按森林係指林地及其群生竹、木之總稱。而所謂森林主產物
    ，依國有林林產物處分規則第3條第1款之規定，係指生立、
    枯損、倒伏之竹木及餘留之根株、殘材而言。故核被告黃克
    強夥同附表編號1至5「行為人」欄所列之人，結夥二人以上
    ，於非屬保安林之國有大溪事業區第38林班地，分別於附表
    編號1至5所示之時、地竊取森林主產物檜木（紅檜），並使
    用車輛搬運贓物之所為，分別係犯附表編號1至5「所犯法條
    」及「罪名」欄內所示之罪。被告黃克強與附表編號1至5「
    行為人」欄所列之人，就各該次犯行，有犯意聯絡及行為分
    擔，均為共同正犯。另被告黃克強於犯附表編號3、4之罪後
    ，雖於有偵查權限之機關及公務員發覺其所犯上開各犯行前
    ，即主動向員警供承犯下前述二件犯行，然被告黃克強因上
    開二件犯行經檢察官提起公訴後，卻於本院審理時逃匿而拒
    不到案接受審判，經本院於99年9月14日發佈通緝後，始於9
    9年12月30日為警方緝獲歸案之事實，有本院99年度訴字第1
    0號卷四影卷第51頁所附之通緝書、本院100年度訴緝字第1
    號卷第13頁所附之南投縣政府警察局通緝案件移送書在卷可
    稽，足見被告黃克強並無自願接受裁判之意，則其所為已不
    符自首之要件，無從邀得自首減刑寬典之適用，附此敘明。
    又被告黃克強有事實欄所載之前案紀錄，甫於96年7月16日
    執行有期徒刑完畢之事實，有卷附之臺灣高等法院被告前案
    紀錄表可資參照，其於受有期徒刑之執行完畢後，五年以內
    故意再犯有期徒刑以上之本案各罪，俱為累犯，均應依法加
    重其刑。另被告黃克強所犯附表編號1至5所示之五罪，犯意
    各別，行為互殊，應予分論併罰。茲審酌被告黃克強之素行
    、智識程度；犯罪之動機、目的、手段；被告黃克強四肢健
    全、身強體健，不思由合法途徑賺取生活所需，竟為一己私
    利，盜伐歷時數百年甚至千年方能長成之國有珍稀檜木（紅
    檜）生立木，剎那間就將百年、千年生成之國家巨寶戕害殆
    盡，嚴重侵害森林保育與國家財產，惡性重大；所竊取之森
    林主產物數量、價值；犯罪後態度等一切情狀，酌情就其所
    犯附表編號1至5所列各罪，分別量處如附表編號1至5「宣告
    刑」欄所示之有期徒刑及均併科處贓額二倍之罰金（亦如附
    表編號1至5「宣告刑」欄所示）（按森林法於87年5月27日
    修正時，相關罰金之條文均已修正為以新臺幣為罰金之單位
    ，雖同法第52條未予明示，仍規定「併科贓額二倍以上五倍
    以下罰金」，惟同法之罰金條文既已經全部修正為以新臺幣
    為貨幣單位，解釋上第52條之貨幣單位應與其他條文相同。
    ），且均諭知罰金如易服勞役之折算標準，並合併定其應執
    行之有期徒刑及併科之罰金刑，且諭知罰金如易服勞役之折
    算標準（如主文所示），以資警懲。至於被告黃克強與共犯
    張大智等人於附表編號1至5行竊所用之鏈鋸等工具，並未據
    扣案，且被告黃克強及相關共犯均否認該等作案工具係渠等
    所有之物，而公訴人亦未能舉證證明上開作案工具係被告黃
    克強及共犯所有之物，又均非屬違禁物，爰均不另為沒收之
    諭知。
四、應適用之法條：
（一）刑事訴訟法第273條之1第1項，第299條第1項前段、第310
      條之2、第454條。
（二）森林法第52條第1項第4款、第6款，刑法第11條前段、第2
      8條、第47條第1項、第42條第3項、第51條第5款、第7款
      、第10款。
五、本判決係依刑事訴訟法第310條之2、第454條製作，依法得
    僅記載當事人欄、主文、犯罪事實、證據名稱以及應適用之
    法條，其中犯罪事實、證據及應適用之法條，並得逕行引用
    檢察官起訴書所載。
六、如不服本件判決，得自收受送達之日起10日內，向本院提起
    上訴。
本案經檢察官陳錦雯到庭執行職務。
中    華    民    國    100    年    2    月    17    日
                  刑事第二庭法  官  劉家祥
以上正本證明與原本無異。
如不服本判決應於收受送達後10日內向本院提出上訴書狀，並應
敘述具體理由；其未敘述上述理由者，應於上訴期間屆滿後20日
內向本院補提理由書(均須按他造當事人之人數附繕本)「切勿逕
送上級法院」。
                            書記官  葉書毓
中    華    民    國    100    年    2    月    17    日
     附  表
┌─┬───┬───┬───┬────┬─────────┬────┬────┬────┬─────┬─────┐
│編│被害人│時間（│地點  │行為人  │方法              │竊得物品│查獲經過│被害山價│所犯法條  │罪名及宣告│
│號│      │民國）│      │        │                  │        │        │（新臺幣│          │刑        │
│  │      │      │      │        │                  │        │        │）      │          │          │
├─┼───┼───┼───┼────┼─────────┼────┼────┼────┼─────┼─────┤
│1 │行政院│98年6 │國有大│張大智、│張大智、楊基國入山│紅檜樹瘤│張大智於│2116元（│森林法第52│黃克強共同│
│  │農業委│月下旬│溪事業│楊基國、│以鏈鋸（無法證明屬│2顆、紅 │98年10月│以對於被│條第1項第4│犯森林法第│
│  │員會林│某日  │區第38│黃克強  │於被告及共犯所有）│檜樹塊1 │13日下午│告較有利│、6款     │五十二條第│
│  │務局新│      │林班地│        │鋸下樹榴、樹塊後，│塊（以對│1時25分 │之金額計│          │一項第四、│
│  │竹林區│      │      │        │將樹瘤、樹塊揹出山│於被告較│接受警詢│算，參見│          │六款之竊取│
│  │管理處│      │      │        │區後，由黃克強駕駛│有利之樹│時，即向│本院99年│          │森林主產物│
│  │      │      │      │        │車號IT-3459號自用 │種認定）│員警供承│度訴字第│          │罪，累犯，│
│  │      │      │      │        │小客車將樹瘤載至新│。      │犯下本件│10號卷三│          │處有期徒刑│
│  │      │      │      │        │竹販賣予劉邦鑑。  │        │竊案及參│影卷第10│          │玖月，併科│
│  │      │      │      │        │                  │        │與之共犯│至13頁被│          │罰金新臺幣│
│  │      │      │      │        │                  │        │、銷贓對│害山價查│          │肆仟貳佰參│
│  │      │      │      │        │                  │        │象後，檢│定書）  │          │拾貳元，罰│
│  │      │      │      │        │                  │        │警方循線│        │          │金如易服勞│
│  │      │      │      │        │                  │        │查悉上情│        │          │役，以新臺│
│  │      │      │      │        │                  │        │。      │        │          │幣壹仟元折│
│  │      │      │      │        │                  │        │        │        │          │算壹日。  │
├─┼───┼───┼───┼────┼─────────┼────┼────┼────┼─────┼─────┤
│2 │行政院│98年7 │國有大│張大智、│張大智、楊基國、黃│紅檜樹瘤│張大智於│2720元（│森林法第52│黃克強共同│
│  │農業委│月上旬│溪事業│楊基國、│克強入山以鏈鋸（無│3顆（以 │98年10月│以對於被│條第1項第4│犯森林法第│
│  │員會林│某日  │區第38│黃克強  │法證明屬於被告及共│對於被告│13日下午│告較有利│、6款     │五十二條第│
│  │務局新│      │林班地│        │犯所有）鋸下樹榴後│較有利之│1時25分 │之金額計│          │一項第四、│
│  │竹林區│      │      │        │，將樹瘤揹出山區後│樹種認定│接受警詢│算，參見│          │六款之竊取│
│  │管理處│      │      │        │，由黃克強駕駛車號│）。    │時，即向│本院99年│          │森林主產物│
│  │      │      │      │        │IT-3459號自用小客 │        │員警供承│度訴字第│          │罪，累犯，│
│  │      │      │      │        │車將樹瘤載至新竹販│        │犯下本件│10號卷三│          │處有期徒刑│
│  │      │      │      │        │賣予劉邦鑑。      │        │竊案及參│影卷第14│          │玖月，併科│
│  │      │      │      │        │                  │        │與之共犯│至17頁被│          │罰金新臺幣│
│  │      │      │      │        │                  │        │、銷贓對│害山價查│          │伍仟肆佰肆│
│  │      │      │      │        │                  │        │象，檢警│定書）  │          │拾元，罰金│
│  │      │      │      │        │                  │        │方循線查│        │          │如易服勞役│
│  │      │      │      │        │                  │        │悉上情。│        │          │，以新臺幣│
│  │      │      │      │        │                  │        │        │        │          │壹仟元折算│
│  │      │      │      │        │                  │        │        │        │          │壹日。    │
├─┼───┼───┼───┼────┼─────────┼────┼────┼────┼─────┼─────┤
│3 │行政院│前次後│國有大│張大智、│張大智、吳中正、楊│紅檜樹瘤│黃克強於│2714元（│森林法第52│黃克強共同│
│  │農業委│約5日 │溪事業│楊基國、│基國、黃克強入山以│3顆（以 │98年10月│以對於被│條第1項第4│犯森林法第│
│  │員會林│左右  │區第38│吳中正、│鏈鋸（無法證明屬於│對於被告│12日上午│告較有利│、6款     │五十二條第│
│  │務局新│      │林班地│黃克強  │被告及共犯所有）鋸│較有利之│9時52分 │之金額計│          │一項第四、│
│  │竹林區│      │      │        │下樹榴後，將樹瘤揹│樹種認定│接受警詢│算，參見│          │六款之竊取│
│  │管理處│      │      │        │出山區後，由黃克強│）。    │時，主動│本院99年│          │森林主產物│
│  │      │      │      │        │駕駛車號IT-3459號 │        │向員警供│度訴字第│          │罪，累犯，│
│  │      │      │      │        │自用小客車將樹瘤載│        │承犯下本│10號卷三│          │處有期徒刑│
│  │      │      │      │        │至新竹販賣予劉邦鑑│        │件竊案及│影卷第18│          │柒月，併科│
│  │      │      │      │        │。                │        │參與之共│至21頁被│          │罰金新臺幣│
│  │      │      │      │        │                  │        │犯、銷贓│害山價查│          │伍仟肆佰貳│
│  │      │      │      │        │                  │        │對象，檢│定書）  │          │拾捌元，罰│
│  │      │      │      │        │                  │        │警方循線│        │          │金如易服勞│
│  │      │      │      │        │                  │        │查悉上情│        │          │役，以新臺│
│  │      │      │      │        │                  │        │（因黃克│        │          │幣壹仟元折│
│  │      │      │      │        │                  │        │強於審理│        │          │算壹日。  │
│  │      │      │      │        │                  │        │中逃匿遭│        │          │          │
│  │      │      │      │        │                  │        │通緝，已│        │          │          │
│  │      │      │      │        │                  │        │不符自首│        │          │          │
│  │      │      │      │        │                  │        │之要件）│        │          │          │
│  │      │      │      │        │                  │        │。      │        │          │          │
├─┼───┼───┼───┼────┼─────────┼────┼────┼────┼─────┼─────┤
│4 │行政院│98年7 │國有大│張大智、│張大智、楊基國、吳│紅檜樹瘤│黃克強於│2720元（│森林法第52│黃克強共同│
│  │農業委│月下旬│溪事業│楊基國、│中正入山以鏈鋸（無│3顆（以 │98年10月│以對於被│條第1項第4│犯森林法第│
│  │員會林│某日  │區第38│吳中正、│法證明屬於被告及共│對於被告│12日上午│告較有利│、6款     │五十二條第│
│  │務局新│      │林班地│黃克強  │犯所有）鋸下樹榴後│較有利之│9時52分 │之金額計│          │一項第四、│
│  │竹林區│      │      │        │，將樹瘤揹出山區後│樹種認定│接受警詢│算，參見│          │六款之竊取│
│  │管理處│      │      │        │，由黃克強駕駛車號│）。    │時，主動│本院99年│          │森林主產物│
│  │      │      │      │        │IT-3459號自用小客 │        │向員警供│度訴字第│          │罪，累犯，│
│  │      │      │      │        │車將樹瘤載至新竹販│        │承犯下本│10號卷三│          │處有期徒刑│
│  │      │      │      │        │賣予劉邦鑑。      │        │件竊案及│影卷第22│          │柒月，併科│
│  │      │      │      │        │                  │        │參與之共│至26頁被│          │罰金新臺幣│
│  │      │      │      │        │                  │        │犯、銷贓│害山價查│          │伍仟肆佰肆│
│  │      │      │      │        │                  │        │對象，檢│定書）  │          │拾元，罰金│
│  │      │      │      │        │                  │        │警方循線│        │          │如易服勞役│
│  │      │      │      │        │                  │        │查悉上情│        │          │，以新臺幣│
│  │      │      │      │        │                  │        │（因黃克│        │          │壹仟元折算│
│  │      │      │      │        │                  │        │強於審理│        │          │壹日。    │
│  │      │      │      │        │                  │        │中逃匿遭│        │          │          │
│  │      │      │      │        │                  │        │通緝，已│        │          │          │
│  │      │      │      │        │                  │        │不符自首│        │          │          │
│  │      │      │      │        │                  │        │之要件）│        │          │          │
│  │      │      │      │        │                  │        │。      │        │          │          │
├─┼───┼───┼───┼────┼─────────┼────┼────┼────┼─────┼─────┤
│5 │行政院│98年8 │國有大│張大智、│張大智、楊基國、吳│紅檜樹瘤│張大智於│2417元（│森林法第52│黃克強共同│
│  │農業委│月上旬│溪事業│楊基國、│中正、何文瑞入山以│2顆（以 │98年10月│以對於被│條第1項第4│犯森林法第│
│  │員會林│某日  │區第38│吳中正、│鏈鋸（無法證明屬於│對於被告│13日下午│告較有利│、6款     │五十二條第│
│  │務局新│      │林班地│何文瑞、│被告及共犯所有）鋸│較有利之│1時25分 │之金額計│          │一項第四、│
│  │竹林區│      │      │黃克強  │下樹榴後，將樹瘤揹│樹種認定│接受警詢│算，參見│          │六款之竊取│
│  │管理處│      │      │        │出山區後，由黃克強│）。    │時，即主│本院99年│          │森林主產物│
│  │      │      │      │        │駕駛車號IT-3459號 │        │動向員警│度訴字第│          │罪，累犯，│
│  │      │      │      │        │自用小客車將樹瘤載│        │供承犯下│10號卷三│          │處有期徒刑│
│  │      │      │      │        │至新竹販賣予劉邦鑑│        │本件竊案│影卷第27│          │玖月，併科│
│  │      │      │      │        │。                │        │及參與之│至31頁被│          │罰金新臺幣│
│  │      │      │      │        │                  │        │共犯、銷│害山價查│          │肆仟捌佰參│
│  │      │      │      │        │                  │        │贓對象後│定書）  │          │拾肆元，罰│
│  │      │      │      │        │                  │        │，檢警方│        │          │金如易服勞│
│  │      │      │      │        │                  │        │循線查悉│        │          │役，以新臺│
│  │      │      │      │        │                  │        │上情。  │        │          │幣壹仟元折│
│  │      │      │      │        │                  │        │        │        │          │算壹日。  │
└─┴───┴───┴───┴────┴─────────┴────┴────┴────┴─────┴─────┘
附錄本案論罪科刑法條全文：
森林法第52條（加重竊取森林主、副產物罪）
竊取森林主、副產物而有左列情形之一者，處6月以上5年以下有
期徒刑，併科贓額2倍以上5倍以下罰金：
一、於保安林犯之者。
二、依機關之委託或其他契約，有保護森林義務之人犯之者。
三、於行使林產採取權時犯之者。
四、結夥二人以上或僱使他人犯之者。
五、以贓物為原料，製造木炭、松節油、其他物品或培植菇類者
    。
六、為搬運贓物，使用牲口、船舶、車輛，或有搬運造材之設備
    者。
七、掘採、毀壞、燒燬或隱蔽根株，以圖罪跡之湮滅者。
八、以贓物燃料，使用於礦物之採取，精製石灰、磚瓦或其他物
    品之製造者。
前項未遂犯罰之。
第 1 項第 5 款所製物品，以贓物論，沒收之。